最高法院刑事判決　　　　　　　　　　　　　　　　八十七年度台上字第四九○號
　　上訴人　台灣高等法院檢察署檢察官
　　被　告　甲○○
右上訴人因被告偽造有價證券案件，不服台灣高等法院中華民國八十六年一月二十一
日第二審判決（八十五年度上訴字第二六六六號，起訴案號：台灣台北地方法院檢察
署八十四年度偵字第一五七三四號），提起上訴，本院判決如左：
    主  文
上訴駁回。
    理  由
按刑事訴訟法第三百七十七條規定：上訴於第三審法院，非以判決違背法令為理由，
不得為之。是提起第三審上訴，應以原判決違背法令為理由，係屬法定要件，且必須
依據卷內資料為具體之指摘，並足據以辨認原判決已具備違背法令之形式，始屬相當
。本件原判決以公訴意旨，指被告甲○○於民國八十四年六月間，在台北市○○路三
十六號三樓同學會ＫＴＶ內拾獲朱富德所有遺失之台灣省合作金庫松興支庫票號第Ｋ
Ｈ0000000號空白支票一張，竟意圖為自己不法之所有侵入（占）為己有，並
偽填到期日八十四年六月十日金額新台幣二萬三千元後交付同學會ＫＴＶ負責人吳月
霞充抵酒帳，嗣經吳月霞提示遭退票而循線查獲。因認被告涉有侵占遺失物及偽造有
價證券罪嫌等情。經審理結果，依憑被告之辯解，證人吳月霞之證言及卷附證物，認
吳月霞既不認識被告及該矮矮胖胖之人（指曹崇富），被告在該矮矮胖胖者所交付支
票填寫金額日期之前，曾質疑支票來源，因該矮矮胖胖之人保證支票並無問題，被告
始填寫發票日期及金額，並在支票背面簽名背書，另交付其名片供證人吳月霞收執，
表明支票若有問題可依地址找他解決，衡情被告應無侵占支票及偽造有價證券之故意
，本件不能證明被告犯罪，綦詳。因而撤銷第一審科刑判決，改判諭知被告無罪，已
詳其認定之理由。上訴意旨略謂：(一)證人吳月霞於警局初訊時供稱：系爭支票係客
人甲○○到本店消費所支付的，並未提及被告所填載系爭支票係由另一矮矮胖胖之人
所支付。被告於偵查及第一審審理中均未聲請傳喚吳月霞，至原審審理中始聲請傳喚
，其必為附和被告之證言。況其證稱「系爭支票係胖胖矮矮的人，交給被告，那人沒
有喝醉」，而被告則供稱：「因為他喝醉了（指曹崇富）才交給我填寫云云」，二者
情節不相符合，故證人吳月霞之證言真實性即有可疑。且證人所稱矮矮胖胖者是否即
為被告所稱之曹崇富，原審亦未提示曹崇富之照片令其辨認，均有違誤。(二)、被告既
辯稱系爭支票係曹崇富所交付，曹崇富與系爭票主朱富德有無關係，是否為票主交付
曹崇富，否則被告何以供稱：曹崇富稱必須找到票主才願來（出庭）云云，為明真相
，似有傳訊朱富德之必要。(三)、依出入境紀錄，曹崇富出境美國之日期為八十五年八
月十五日，觀其以往出入境之事由為觀光、商務，並非移民，非不可設法傳訊，為究
明真相，自有傳訊其到案說明之必要云云。然查：(一)、證人吳月霞之證言，雖有詳略
之不同，但其實質內容並無差異，而證人所為之證言是否可採，事實審法院依法有自
由判斷之權，原審認證人吳月霞之證言核與被告所辯情節相符，而採信吳月霞之證言
，既屬自由判斷職權之行使，上訴意旨又未具體指明其判斷有違背如何之經驗法則或
論理法則，即不得任意指原判決採證違法，而據為第三審上訴之適法理由。(二)、刑事
訴訟法第三百七十九條第十款所稱應調查之證據，係指與待證事實有重要關係，在客
觀上認為應行調查者而言。本件被告因不知情誤依曹崇富（原判決誤載為曹崇福）指
示及授權而簽發系爭支票，並無偽造有價證券之故意，業經原審調查明確。且原判決
已於理由內說明證人曹崇富於第一審法院及原審法院屢次傳訊均拒絕到庭說明，並於
八十五年八月十五日原審審理中出境前往美國迄未入境，有內政部警政署入出境管理
局八十五年十二月十一日境信昌字第一三一五○號函附卷可憑。又第一審法院按址
傳喚證人朱富德，均以「原址查無其人」而遭退回，有退回之公文信封附卷可稽。是
原審未再提示曹崇富相片供吳月霞辨認，並認無法追查有關系爭支票之來源，而未再
傳拘曹崇富、朱富德踐行調查，自不能指為應調查之證據而未予調查。依上所述，其
上訴違背法律上之程式，應予駁回。
據上論結，應依刑事訴訟法第三百九十五條前段，判決如主文。
中      華      民      國    八十七    年      二      月     十二     日
                              最高法院刑事第五庭
                                  審判長法官  陳  錫  奎
                                        法官  洪  清  江
                                        法官  吳  昆  仁
                                        法官  李  伯  道
                                        法官  劉  敬  一
      右正本證明與原本無異
                                              書  記  官
中      華      民      國    八十七    年      二      月     十八     日
